臺灣高等法院臺中分院民事判決
110年度上字第208號
上  訴  人  張振怡  
訴訟代理人  許文鐘律師
被上訴  人  呂嘉雄  
訴訟代理人  王將叡律師
上列當事人間請求損害賠償事件，上訴人對於民國110年2月26日
臺灣臺中地方法院108年度訴字第325號第一審判決提起上訴，本
院於110年12月14日言詞辯論終結，判決如下：
    主      文
原判決關於駁回上訴人後開第二項之訴部分，及該部分假執行之
聲請，並訴訟費用之裁判（除確定部分外）均廢棄。
被上訴人應再給付上訴人新臺幣（下同）110萬8,904元，及自民
國（下同）107年12月30日起至清償日止按年息5%計算之利息。
其餘上訴駁回。
第一審訴訟費用（除確定部分外）、第二審訴訟費用，由被上訴
人負擔44%，餘由上訴人負擔。
    事實及理由
一、上訴人主張：
　㈠被上訴人於106年1月28日20時24分許，駕駛車號000-0000號
    自用小客車（下稱系爭汽車），沿臺中市南屯區大墩12街道
    路行駛，行經大墩12街與東興路交岔路口，因闖越紅燈而與
    上訴人沿東興路騎駛之車號000-000號普通重型機車（下稱
    系爭機車）發生碰撞，致上訴人受有雙側膝部擦傷、挫傷、
    外傷性腰椎椎間盤突出及坐骨神經壓迫等傷害（下稱系爭事
    故），被上訴人因系爭事故經臺灣臺中地方檢察署（下稱臺
    中地檢署）檢察官起訴過失傷害罪嫌，經臺灣臺中地方法院
    （下稱臺中地院）以107年度交簡字第672號刑事判決判處有
    期徒刑2月確定。
　㈡上訴人因系爭事故支出醫療費用11萬8,263元、看護費用3萬
    元、就醫交通費用6,000元，及受有不能工作損失31萬2,000
    元、勞動能力減損134萬9,900元（原審誤爲226萬3,874元）
    、精神慰撫金70萬元之損害，合計爲251萬6,163元。爰依侵
    權行爲法律關係請求被上訴人給付250萬5,763元及自107年1
    2月30日（起訴狀繕本送達翌日）起至清償日止按年息5%計
    算之利息（上訴人於原審之聲明逾上開範圍部分，經原審准
    許其請求，未據被上訴人上訴，未繫屬於本院，不予贅述）
    。
二、被上訴人答辯：
　㈠系爭事故於106年1月28日發生之際，上訴人僅因雙膝碰撞機
    車而發生輕微擦挫傷，並未有人車倒地或跌坐路面而導致腰
    部遭受外力撞擊；且上訴人將近二個月之後，於106年3月22
    日至佛教慈濟醫療財團法人台中慈濟醫院（下稱慈濟醫院）
    以核磁共振檢查後，始發現「腰椎椎間盤突出及坐骨神經壓
    迫」（下稱腰椎傷害）之問題，上訴人所受之腰椎傷害與系
    爭事故無關。
　㈡上訴人於系爭事故發生後，仍可分別於106年4月7日至11日、
    106年8月30日至9月3日、106年11月17日至21日、106年12月
    2日至6日、107年6月29日至7月3日多次出國旅遊，足徵上訴
    人於系爭事故發生後，其傷勢並無不能工作及勞動能力減損
    之損害發生。
　㈢縱認上訴人腰椎傷害與系爭事故有關，依臺大醫院鑑定意見
    記載，上訴人於系爭事故前即可能有腰椎椎間盤退化情形，
    系爭事故係加重其痼疾發作等語，上訴人對於腰椎傷害應自
    負九成責任，被上訴人依民法217條主張過失相抵等語，資
    為抗辯。
三、原審判決被上訴人應給付上訴人1萬400元本息，駁回上訴人
    其餘請求，上訴人不服，上訴聲明：㈠原判決不利於上訴人
    部分廢棄。㈡上開廢棄部分，被上訴人應再給付上訴人250萬
    5,763元，及自107年12月30日起至清償日止按年息5%計算之
    利息。㈢願供擔保請准宣告假執行。被上訴人答辯聲明：㈠上
    訴駁回。㈡如受不利判決，願供擔保請准宣告免為假執行。
四、兩造不爭執事項（見本院卷160至161頁，本院並依判決格  
    式修正或增刪文句，或依爭點論述順序整理內容）：
  ㈠上訴人於系爭事故發生後，係前往林新醫院進行急診，經林
    新醫院診斷「雙側膝部擦傷、挫傷」，嗣於106年3月13日再
    前往慈濟醫院門診，並於同年3月22日經慈濟醫院診斷出腰
    椎傷害。
  ㈡被上訴人除否認因系爭事故造成上訴人腰椎傷害外，對臺中
    地院107年度交簡字第672號刑事確定判決所載之其餘犯罪事
    實不爭執。
  ㈢被上訴人對於上訴人負有侵權行為損害賠償責任。
  ㈣對於卷內兩造學經歷、工作及經濟狀況、財力證明等均不爭
    執。
  ㈤系爭事故發生後，上訴人先後於106年4月7日至11日、106年8
    月30日至9月3日、106年11月17日至21日、106年12月2日至6
    日、107年6月29日至7月3日，分別有5次出國紀錄。
  ㈥兩造同意如認腰椎傷害並非系爭事故所造成，上訴人因系爭
    事故之損害（除精神慰撫金外）為醫療費用2,400元、交通
    費用2,000元。
  ㈦被上訴人同意如認腰椎傷害為系爭事故所造成，上訴人就系爭腰椎傷害（不包括前開非腰椎傷害部分）主張之損害（除精神慰撫金外）為醫療費用11萬5,863元（118,263-2,400=115,863）。                                         
　㈧兩造同意如認腰椎傷害為系爭事故所造成（被上訴人否認），上訴人勞動能力減損所受損害以月薪2萬4,000元為計算基礎。                                           
  ㈨兩造同意如認腰椎傷害為系爭事故所造成（被上訴人否認）
    ，上訴人受有工作損失以月薪2萬4,000元為計算基礎。
  ㈩上訴人已受領強制險理賠金額為0元。                  
五、本院之判斷：
  ㈠被上訴人於上開時、地駕駛系爭汽車，因闖越紅燈與上訴人
    騎駛之系爭機車發生碰撞，致上訴人受傷，被上訴人因系爭
    事故經臺中地院刑事庭以107年度交簡字第672號判決判處有
    期徒刑2月確定等事實（下稱系爭刑事案件），為兩造所不
    爭執（見不爭執事項㈡），且經本院調取系爭刑事案件卷宗
    核閱無誤，堪信為真正。
　㈡上訴人所受腰椎傷害與系爭事故有因果關係：
  ⑴按侵權行為損害賠償之債，須損害之發生與加害人之故意或
    過失加害行為間有相當因果關係，始能成立。而所謂相當因
    果關係，係指依經驗法則，綜合行為當時所存在之一切事實
    ，為客觀之事後審查，認為在一般情形上，有此環境，有此
    行為之同一條件，均發生同一之結果者，則該條件即為發生
    結果之相當條件，行為與結果即有相當之因果關係（最高法
    院98年度台上字第1953號判決要旨參照）。
　⑵上訴人於106年1月28日系爭事故發生當日即至林新醫院急診
    室就診，觀看林新醫院之急診病歷記載：「病患來診爲下肢
    撕裂傷、擦傷，自訴騎機車與汽車發生車禍，致雙膝擦挫傷
    ，現雙膝及右大腿疼痛，急性周邊中度疼痛」等語（見原審
    卷一45頁），所以上訴人於系爭事故發生當日除了雙膝疼痛
    外，尚有右大腿疼痛之病徵。
  ⑶依衛生福利部中央健康保險署檢送上訴人之就醫申報紀錄，
    上訴人於106年1月28日、29日至林新醫院就醫，之後於106
    年3月13日、27日至慈濟醫院就醫（見原審卷97頁）；而依
    慈濟醫院之診斷證明書記載：「病人因106年2月因車禍後所
    致下背痛及坐骨神經痛，於106年3月13日至本院門診檢查，
    後於106年5月3日因上述診斷入院，住院治療，於106年5月4
    日接受顯微椎弓減壓椎間盤切除、椎體護架置入及自費彈性
    骨釘手術，於106年5月11日辦理出院。」等語（見原審卷14
    1頁）。上訴人於系爭事故發生後，除於林新醫院急診就醫
    外，之後約一個半月即因下背痛及坐骨神經痛問題至慈濟醫
    院尋求救治。   
　⑷觀看慈濟醫院檢送上訴人之病歷資料，上訴人於106年5月3日
    入院時之護理紀錄記載：「此次因106年1月底有發生車禍，
    送至林新醫院急診未住院，返家後持續有腰痛情形，腰痛情
    形延伸至腿部及屁股，至本院求治黃○○醫師診視後預手術治
    療。」等語（見病歷卷269頁）；再依黃○○醫師於上訴人於1
    06年5月4日之手術紀錄單「手術發現」欄記載：
　　「Prone position, localization with C-ARM  under 
　　microscopy, Left L5 laminotomy and rmeoval of yellow
     ligament Large bulging disk was found and removal 
　　root is free from compression L5-SI TPS inserted and
     connect with PEEK rods for dynamic stablization（中
    譯：以微創手術進行，將左側第5節腰椎椎弓打開，移除黃
    韌帶後，看到椎間盤很大的隆起，壓迫到神經，將軟骨移除
    後放鬆神經，以動態型穩定系統鎖進腰椎第5節至薦椎第1節
    間加以固定）」等語 （見病歷卷257頁）。依上開護理紀錄
    及手術紀錄可知，上訴人於系爭事故發生後持續腰痛，且腰
    痛情形延伸至腿部、屁股，上訴人之腰椎椎間盤突出與系爭
    事故時序上即有關連，且主治醫師於手術過程中，發現上訴
    人腰椎椎間盤突出情形很明顯。
　⑸證人黃○○醫師於本院結證稱：上訴人於106年3月13日至慈濟
    醫院神經內科門診時，走路已有跛行，且疼痛指數很高，所
    以安排核磁共振的影像學檢查，椎間盤突出僅能以核磁共振
    確定，電腦斷層及X光片都無法檢查出來；造成腰椎椎間盤
    突出的原因很多種，退化性疾病、姿勢不良、先天體質都有
    可能會有腰椎椎間盤突出；如果是外力造成的腰椎椎間盤突
    出，沒有一定要撞到腰部才會造成腰椎椎間盤突出，只要有
    加速型的受傷就有可能造成，例如從高處跌落撞到屁股，或
    者是車禍時旋轉飛出去的撞擊，都有可能會產生腰椎椎間盤
    突出；醫學上的診斷是用排除法來定義，如果患者在車禍前
    沒有類似症狀，會先排除退化、姿勢不良、先天體質等原因
    ，而認定腰椎椎間盤突出是外傷性造成；上訴人至慈濟醫院
    就醫前，未有就腰椎椎間盤突出至其他院所相關之就醫紀錄
    ，所以他才會在診斷證明書上記載病名「外傷性腰椎椎間盤
    突出及坐骨神經壓迫」，所謂外傷性係指突發性的外力；
　　林新醫院急診病歷有記載上訴人「右大腿疼痛」，「右大腿
    疼痛」有可能是坐骨神經痛的一種表現等語（見本院卷197
    至199頁）。依黃○○醫師之證述可知，上訴人至林新醫院急
    診時已有腰椎椎間盤突出之徵兆，加以發現腰椎椎間盤突出
    的時間點，排除退化、姿勢不良、先天體質等因素後，得以
    與系爭事故發生連結，及手術過程中看到椎間盤突出的情形
    ，上訴人所受腰椎傷害應係系爭事故時之外力所造成。至於
    被上訴人辯稱系爭事故發生時並未有人車倒地之情節，上訴
    人之腰椎並未受到強力撞擊云云，黃○○醫師亦有說明只要於
    速度進行中有受傷，即有可能造成腰椎椎間盤突出，並非一
    定要針對腰部有所撞擊，被上訴人上開辯詞無法爲有利之認
    定。
　⑹參以臺中榮民總醫院（下稱臺中榮總）鑑定意見指出：「依
    據慈濟醫院病歷，張員確實因車禍導致腰椎椎間盤突出及神
    經壓迫而導致疼痛，需接受手術治療。」等語（見原審卷一
    221頁）；又以國立臺灣大學醫學院附設醫院（下稱臺大醫
    院）鑑定意見指出：「依據106年5月7日車禍後至台中慈濟
    醫院住院之病摘顯示，張女士始於車禍後有下背痛合併左側
    坐骨神經痛。之後因疼痛而進一步接受第五腰椎第一薦椎的
    椎間盤切除及彈性骨釘固定手術，然術後疼痛改善不佳，出
    院後再重新入院疼痛控制，惟此一情形不易排除此次治療行
    為與該事故之直接因果關係。」等語（見原審卷二13頁），
    依臺中榮總和臺大醫院之意見，亦均認定上訴人所受腰椎傷
    害與系爭事故有因果關係。
　⑺至於被上訴人辯稱上訴人於系爭事故前已至多家院所治療腰
    痛，早有腰椎椎間盤突出之疾病等情，並以上訴人自100年
    至104年間慶和中醫診所之病歷爲據，惟觀看該等病歷記載
    除了有腰痛、腰傷、無力、右下肢神經痛、抽痛外，亦有肌
    肉緊繃、肌肉疼痛、搬重肌肉扭傷之記載（見原審卷一87頁
    ），上訴人之腰部問題似與長期負重有關，且上訴人最後一
    次至慶和中醫診所看診時日爲104年11月19日，亦與系爭事
    故發生時日間隔一年以上。另依臺大醫院鑑定意見書說明：
    「張女士於103年開始有泌尿道結石，104年至105年多次就
    診，且有中樞疼痛之診斷，依據病歷，張女士主訴多為左腰
    椎並有移轉性疼痛至左下腹，此類型疼痛與坐骨神經痛之表
    現不同，故張女士主要為泌尿科診治，因此無法證明張女士
    於事故前曾因腰椎問題而有就診之情形。」等語（見原審卷
    二13頁），所以上訴人於系爭事故發生前之腰痛原因所在多
    有，無法認定爲腰椎椎間盤突出所造成，被上訴人之上開辯
    詞，自無可採信。
　⑻綜上，依上開慈濟醫院病歷資料、黃○○醫師證詞、臺中榮總
    及臺大醫院之鑑定意見，應可認定上訴人所受腰椎傷害與系
    爭事故有因果關係，應無疑義。
  ㈢按因故意或過失，不法侵害他人之權利者，負損害賠償責任
    ；不法侵害他人之身體或健康者，對於被害人因此喪失或減
    少勞動能力或增加生活上之需要時，應負損害賠償責任；不
    法侵害他人之身體、健康、名譽、自由、信用、隱私、貞操
    ，或不法侵害其他人格法益而情節重大者，被害人雖非財產
    上之損害，亦得請求賠償相當之金額，民法第184條第1前段
    、第193條第1項、第195條第1項分別定有明文。經查，被上
    訴人駕駛系爭汽車行經系爭事故發生地點，因闖越紅燈之過
    失撞及上訴人騎駛之系爭機車，致上訴人受有前述傷害，被
    上訴人過失行為與上訴人所受傷害間，具有相當因果關係。
    從而，上訴人依上開規定，請求被上訴人應負損害賠償責任
    ，即屬有據。
  ㈣茲就上訴人請求被上訴人給付損害賠償金額內容，審酌如下
    ：
  ⑴醫療費用部分：　 
    被上訴人就此部分抗辯上訴人與腰椎傷害相關之醫療費用應
    予剔除云云，惟上訴人之腰椎傷害與系爭事故有因果關係，
    業據本院認定如前。依上訴人主張含腰椎傷害之醫療費用爲
    11萬8,263元，業據上訴人提出相關醫療費用收據及統一發
    票爲證（見交簡附民卷9至29頁），且爲兩造所不爭執（見
    不爭執事項㈥㈦），上訴人得請求之醫療費用爲11萬8,263元
    。
  ⑵看護費用部分：
　　被上訴人就此部分抗辯上訴人因腰椎傷害而支出之看護費用
    應予剔除云云，惟上訴人之腰椎傷害與系爭事故有因果關係
    ，業據本院認定如前。上訴人關於腰椎傷害住院日期爲106
    年5月3日至11日及106年5月26日至29日（見原審卷一141頁
    診斷證明書之記載），依上訴人主張住院期間之看護費用爲
    3萬元，爲被上訴人所不爭執（見原審卷一63頁言詞辯論筆
    錄），上訴人得請求之看護費用爲3萬元。
　⑶就醫交通費用部分：
　　被上訴人就此部分抗辯上訴人因腰椎傷害支出之就醫交通費
    用應予剔除云云，惟上訴人之腰椎傷害與系爭事故有因果關
    係，業據本院認定如前。上訴人主張關於系爭事故就醫交通
    費用爲6,000元，爲被上訴人所不爭執（見原審卷一63頁言
    詞辯論筆錄），上訴人得請求之就醫交通費用爲6,000元。
　⑷不能工作損失部分：
　①被上訴人就此部分抗辯上訴人腰椎傷害與系爭事故無關而不
    得請求云云，惟上訴人之腰椎傷害與系爭事故有因果關係，
    業據本院認定如前。
　②上訴人以慈濟醫院開立之診斷證明書主張腰椎手術後不能工
    作之期間爲13個月，觀看慈濟醫院於106年7月31日開立之診
    斷證明書記載：「106年5月3日因上述診斷入院，住院治療
    ，於106年5月4日接受顯微椎弓減壓、椎間盤切除術，椎體
    護架置入及自費彈性骨釘手術，於106年5月11日辦理出院，
    後因術後疼痛，於106-5-26再度入院，5-29出院。術後須至
    少休養4個月」等語（見原審卷141頁）；又慈濟醫院於108
    年7月1日開立之診斷證明書記載：「5-3住院，5-4行腰椎椎
    間盤切除及彈性骨釘手術，5-11出院，住院中需專人照顧，
    106-7-31、12-20，107年2月26日，107年8月6日門診追蹤，
    術後共計休養13個月」等語（見原審卷一163頁）。惟上訴
    人於腰椎手術後之106年8月30日至9月3日、106年11月17日
    至21日、106年12月2日至6日、107年6月29日至7月3日分別
    有4次出國紀錄，此有上訴人之入出境資訊連結作業在卷可
    稽（見原審卷二123頁），且爲兩造所不爭執（見不爭執事
    項㈤），足見上訴人於腰椎手術後至遲於106年8月30日即已
    回復至可以自由行動，而無不能工作之情形。此部分亦經證
    人黃○○醫師到庭說明診斷證明書上記載之「休養」，係指無
    法從事勞力工作，但是日常輕便的活動可以完成（見本院卷
    200頁），而依上訴人自述系爭事故發生時從事早餐店店長
    之工作，系爭事故發生後從事保險業務員之工作（見本院卷
    184頁），均非屬勞力工作，上訴人並無不能工作之情形。
    所以上訴人不能工作期間應自106年5月3日（第一次住院日
    ）至106年8月29日（第一次出國日之前一日）止爲合理。
　③依上，上訴人得請求之不能工作之期間爲106年5月3日至106
    年8月29日（計3個月又27日），以兩造同意工作損失以月薪
    2萬4,000元為計算基礎（見不爭執事項㈨），上訴人得請求 
    之不能工作損失爲9萬3,600元（計算式：24,000×3＋24,000×
    27/30＝93,600）。上訴人主張逾此範圍之不能工作損失，則
    屬無據，不應准許。
　⑸勞動能力減損部分： 　
　①上訴人自述系爭事故發生時從事早餐店店長之工作，系爭事
    故發生後從事保險業務員之工作，依臺中榮總鑑定認上訴人
    之勞動能力減損爲23.07%（見原審卷一221頁），臺大醫院
    鑑定認上訴人之勞動能力減損爲11%（見原審卷一14頁），
    因臺中榮總係依勞保失能給付標準爲認定，臺大醫院係依美
    國醫學會「永久障害評估指引」爲認定，參以上訴人從事之
    工作均非勞力型工作，本院認臺大醫院之鑑定結果爲可採。
　②上訴人主張自106年8月30日日起，如不能認有不能工作之損
    失，亦受有勞動能力減損之損失等語（見本院卷240頁）。
    經查，上訴人為79年8月17日出生（參卷附之診斷證明書出
    生日期），依前認定，上訴人於腰椎手術後至遲於106年8月
    30日即已回復工作能力，而受有勞動能力減損之損失，其自
    106年8月30日起至144年8月17日即上訴人65歲止，依兩造同
    意勞動能力減損以月薪2萬4,000元為計算基礎（見不爭執事
    項㈧），並依臺大醫院鑑定勞動能力減損之比例爲11%， 總
    計已到期（計至本院言詞辯論終結期日110年12月14日止）
    之勞動能力減損為13萬5,960元（計算式詳如附表）；自110
    年12月15日至上訴人年滿65歲即144年8月17日止之未到期部
    分，均以2萬4,000元月薪基準，計算勞動能力減損之比例後
    為2,640元，以年息5%複式霍夫曼計算法（第一年不扣除中
    間利息），核計為63萬5,481元（計算式詳如附表）。
  ③從而，在勞動力減損部分被上訴人應給付上訴人77萬1,441元
    （計算式：135,960＋635,481＝771,441），上訴人逾此範圍
    之勞動能力減損，則屬無據，不應准許。
  ⑹慰撫金部分：　 
    按精神慰撫金之多寡，應斟酌雙方之身分、地位、資力與加
    害程度，及其他各種情形核定相當之數額，該金額是否相當
    ，自應依實際加害情形與被害人所受之痛苦及雙方之身分、
    地位、經濟狀況等關係決定之（最高法院51年度台上字第23
    3號判決先例意旨參照）。經查，上訴人因系爭事故受有雙
    側膝部擦傷、挫傷、外傷性腰椎椎間盤突出及坐骨神經壓迫
    等傷害，並因此減損勞動能力11%，上訴人目前仍有下背痛
    、背部活動受限、下肢肌力些微減弱及感覺輕微異常等症狀
    （見原審卷一14頁臺大醫院鑑定意見書記載），上訴人忍受
    上開傷勢之痛苦，且造成生活之不便，影響上訴人生理、心
    理非輕，足見上訴人之身體及精神均蒙受痛苦，則上訴人請
    求被上訴人賠償非財產上所受損害，於法自屬有據。本院審
    酌上訴人為高職畢業，目前從事人壽業務，月薪約2萬4,000
    元，名下無不動產（見原審卷一65頁）；被上訴人為高中畢
    業，目前從事汽車維修工作，每月薪資約4萬元，名下無不
    動產（見原審卷一34頁)，為兩造陳明在卷，並有稅務電子
    閘門財產調件明細可參，暨衡量兩造之其餘經濟能力、身分
    、地位等一切情狀，認上訴人請求之精神慰撫金，以10萬元
    為適當，其餘逾此部分之請求，則屬無據，不應准許。
　⑺綜上，上訴人得請求賠償之損害數額共計111萬9,304元（計
    算式：醫療費用118,263元＋看護費用30,000元＋交通費用6,0
    00元＋不能工作損失93,600元＋勞動能力減損771,441元＋精神
    慰撫金100,000元＝1,119,304元）。
  ㈤至於被上訴人抗辯依臺大醫院鑑定意見記載：「依張女士體
    重過重之問題，亦會加重其腰椎椎間盤退化之情事。因此，
    無法排除此次治療行爲與該事故之直接因果關係，但亦不能
    排除張女士於事故前即有腰椎椎間盤退化，此次事故加重其
    痼疾發作之可能。」等語（見原審卷二13頁），認爲上訴人
    之腰椎傷害不能完全歸責於被上訴人，而主張類推適用民法
    第217條過失相抵規定云云。經查，此部分經上訴人自承：
    「我國中時56公斤，高中約60幾公斤，念大學時變100多公
    斤，最重有120幾公斤，約102、103年做胃繞道手術，馬上
    就瘦50幾公斤，做完胃繞道手術沒有覺得腰痛。」等語（見
    本院卷183頁）；亦經證人黃○○醫師到庭說明體重過重是產
    生腰椎椎間盤突出的危險因子（見本院卷201頁）。雖上訴
    人於103年之前體重過重，確實有可能造成腰椎椎間盤突出
    ，但103年至系爭事故發生時已間隔3年，未有證據證明上訴
    人當時已有腰椎椎間盤突出情形，況且依前論述，上訴人此
    次腰椎傷害係因系爭事故之外力所造成，自無法認定上訴人
    之腰椎傷害與103年以前體重過重有關。又按所謂行為當時
    所存在之一切事實，解釋上應包括被害人之特殊體質，此為
    比較法上普遍承認之「蛋殼頭蓋骨（Eggskull）理論」（參
    王澤鑑著，侵權行為法，98年7月出版，第254-255頁），亦
    即縱被害人患有特殊體質或舊疾，在無外力介入下，本不影
    響被害人之生命、身體及健康狀態，因外力介入後，致被害
    人生命、身體及健康受損，仍應肯認該外力與被害人所受損
    害間有因果關係，不因被害人之特殊體質或舊疾影響因果關
    係之認定，被上訴人仍應就上訴人因系爭事故所受傷害負完
    全過失責任，被上訴人將上訴人之特殊體質比擬成與有過失
    之抗辯，自屬無據而不足採信。
六、綜上所述，上訴人本於侵權行為法律關係，請求被上訴人賠
    償111萬9,304元本息範圍，為有理由，上訴人逾上開部分之
    請求，則為無理由，應予駁回。原審就上開應准許部分，僅
    判准其中1萬400元本息，其餘110萬8,904元本息部分則為上
    訴人敗訴之判決，尚有未洽，上訴人上訴意旨指摘原判決此
    部分不當，求予廢棄改判，為有理由，爰由本院廢棄改判如
    主文第2項所示。至上開不應准許部分，原審為駁回上訴人
    之訴及假執行之聲請，並無不合，上訴意旨指摘原判決不當
    ，求予廢棄改判，為無理由，應予駁回。
七、本件事證已臻明確，兩造其餘之攻擊或防禦方法及所用之證
     據，經本院斟酌後，認為均不足以影響本判決之結果，爰
    不 逐一論列，併此敘明。
八、據上論結，本件上訴為一部有理由、一部無理由，判決如主
    文。 
中　　華　　民　　國　　110 　年　　12　　月　　28　　日
            民事第一庭     審判長法  官  張瑞蘭
　　　　　　　　                 法  官  林孟和
　　　　　　　　　　　　　　　　 法  官  廖穗蓁
正本係照原本作成。
上訴人及被上訴人敗訴部分均未逾150萬元，不得上訴。
                               　書記官  賴玉芬
　　　　　　　　　　　　　　　　 
中　　華　　民　　國　　110 　年　　12　　月　　28　　日

【附表】　
㈠已到期部分：   106年8月30日至110年12月14日（以月薪24,000元計算）爲13萬5,960元。 （計算式：24,000×11%×1/30＋24,000×11%×51＋24,000×11%×14/30＝135,960)。 ㈡未到期部分： 　自本院言詞辯論終結之翌日（即110年12月15日）起至上訴人年滿65歲（即144年8月17日）之未屆期部分，均以24,000元爲基準，計算勞動能力減損之比例11%後為2,640元，依霍夫曼式計算法扣除中間利息（首期給付不扣除中間利息）核計其金額為635,481元【計算方式為：31,680×19.00000000+(31,680×0.00000000)×(20.00000000-00.00000000)=635,481.0000000000。其中19.00000000為年別單利5%第33年霍夫曼累計係數，20.00000000為年別單利5%第34年霍夫曼累計係數，0.00000000為未滿一年部分折算年數之比例(245/365=0.00000000)。採四捨五入，元以下進位】。